【裁判字號】    91,易,3110
【裁判日期】    920227
【裁判案由】    詐欺
【裁判全文】
台灣台中地方法院刑事判決                        九十一年度易字第三一一號
    公  訴  人  台灣台中地方法院檢察署檢察官
    被      告  甲  ○
右列被告因詐欺案件，經檢察官提起公訴（九十一年度偵緝字第八六四號），本院判
決如左：
    主  文
甲○無罪。
    理  由
一、公訴意旨略以：被告甲○明知因債台高築無力清償，已陷於經濟困難，竟意圖為
    自己不法所有，於民國八十七年間不詳日期，前往台中縣潭子鄉○○街九七號七
    樓之二告訴人乙○○住處，以遭地下錢莊索債，急需用錢為由，分數次接續向告
    訴人借款，並稱將前往告訴人所承攬之建築工地工作以償還欠款，藉以取信告訴
    人，致告訴人不疑有他而如數借予新台幣（下同）二十四萬元，詎被告於詐得現
    金後，僅至工地工作數日即失蹤影，屢經催討亦無所獲，至此告訴人始知受騙。
    因認被告涉犯刑法第三百三十九條第一項之詐欺取財罪嫌云云。
二、按犯罪事實應依證據認定之，無證據不得推定其犯罪事實；又不能證明被告犯罪
    者，應諭知無罪之判決，刑事訴訟法第一百五十四條、第三百零一條第一項分別
    定有明文；且認定不利於被告之事實，須依積極證據，苟積極證據不足為不利於
    被告事實之認定時，即應為有利於被告之認定，更不必有何有利之證據，亦有最
    高法院三十年上字第八一六號判例可資參照。又刑法第三百三十九條第一項詐欺
    取財罪之成立，以意圖為自己或第三人不法所有，以詐術使人將本人或第三人之
    物交付為要件。所謂以詐術使人交付，必須被詐欺人因其詐術而陷於錯誤，若其
    使用方法，不能認為詐術，亦不致使人陷於錯誤，即不構成該罪，最高法院四十
    六年臺上字第二六０號判例可資參照；再債務不履行之樣態繁多，有因當事人間
    存有抗辯事由而不履行者，有因債務人事後財務惡化致一時不能履行者，甚且有
    債務人惡意之不履行者，然其是否構成刑法第三百三十九條第一項之詐欺罪，非
    可一概而論，端視債務人於取得款項之初，是否有為自己或第三人不法所有之意
    圖，及其所使用之方法是否為詐術，並因而使人陷於錯誤，非謂一有不履行之情
    形，即應論以詐欺罪責。
三、訊據被告甲○固坦承有以急需用錢，又遭地下錢莊逼債等情由，向告訴人乙○○
    借得前揭款項卻迄未清償等事實，惟堅決否認有何詐欺取財之行為，並辯稱：當
    時確實有遭地下錢莊逼債之情形，並非虛構，且事後已與告訴人達成和解，約定
    按月清償八千元，並按期繳納中等語。而公訴人認被告涉犯上開罪嫌，無非以告
    訴人之指述，及被告亦自承向告訴人借款時，經濟情況已不佳，卻向告訴人誆稱
    遭錢莊逼債，實係將借得金錢清償他人債務，復以工作抵債之方式取信告訴人，
    致告訴人將現金貸予被告，而被告前往告訴人工地數日後即行離去，事後分文未
    清償，且被告於八十九年五月二十八日，在雲林縣虎尾鎮不詳黃昏市場為告訴人
    尋獲後，允諾分期清償欠款並簽發同額本票十二張交與告訴人後，仍不見蹤影而
    未給付欠款，足認被告於借款之始即有詐欺犯意等情為其主要論據。
四、經查，被告固不否認向告訴人借款時經濟狀況不好，並向告訴人表明有遭地下錢
    莊逼債等情，惟告訴人於本院審理中亦陳稱：被告向伊借款當時，伊即知悉被告
    經濟狀況不佳，係因被告提到遭地下錢莊逼債，認為被告可憐，且被告又表示會
    幫伊工作以還款，才願意借錢給被告，伊亦曾見過地下錢莊有人至被告家中討債
    等語，足見被告向告訴人所稱有遭地下錢莊討債之情由，並非虛構，告訴人於借
    款與被告當時，自足以知悉被告有將借得款項先用以清償所積欠地下錢莊債務之
    情形，此已難認被告有何施用詐術並致告訴人陷於錯誤者可言；抑且，告訴人亦
    自承斯時即明知被告已陷於經濟困難而無相當清償能力，其仍願意負擔此恐難按
    期獲償之風險而借款與被告，亦難認被告有何對告訴人為詐欺之行為；至於被告
    表示願意為告訴人工作以抵償欠款之部分，告訴人亦自承事後被告確曾為其工作
    ，僅係未清償全數欠款前即停止此清償方式，而此要屬被告事後未能依約定如期
    還款之問題，衡以被告借款初始未開立相關本票等資料，迄告訴人要求即簽立交
    付，有各該本票影本十二張附卷可稽，告訴人復自承被告亦曾以工作抵償等方式
    清償部分欠款等情，實難僅以被告事後未依約還款一事，即堪認被告自始即無還
    款真意，卻基於意圖為自己不法所有之詐欺犯意，而有何對告訴人施用詐術之行
    為；況且，被告已與告訴人達成和解，現並以每月給付八千元之方式按期清償與
    告訴人，業據告訴人陳明屬實，並有和解書影本一份附卷可稽，益見此要屬被告
    借款後未能依約清償之民事糾葛，尚難認被告借款當時有何詐欺之故意或行為；
    此外，復查無其他積極證據足資證明被告有何公訴人所指訴之犯行，揆諸前揭說
    明，被告犯罪既不能證明，依法應為其無罪之判決，以示慎審。
據上論斷，應依刑事訴訟法第三百零一條第一項，判決如主文。
中      華      民      國    九十二    年      二      月    二十七    日
                              臺灣臺中地方法院刑事第一庭
                                  法  官  林  麗  真
右正本證明與原本無異。
如不服本判決，應於送達後十日內向本院提出上訴狀（須附繕本），上訴於台灣高等
法院台中分院。
                                  書記官
中      華      民      國    九十二   年       二     月     二十七    日


司法院資訊處製作；財團法人民間司法改革基金會備份。
